【裁判字號】    99,易,493
【裁判日期】    991210
【裁判案由】    毀損債權
【裁判全文】
臺灣花蓮地方法院刑事判決               99年度易字第493號
公  訴  人  臺灣花蓮地方法院檢察署檢察官
被      告  賴運福
上列被告因毀損債權案件，經檢察官提起公訴（99年度偵字第48
77號），本院判決如下：
    主      文
賴運福犯損害債權罪，累犯，處有期徒刑伍月，如易科罰金，以
新臺幣壹仟元折算壹日。
    事      實
一、賴運福前因違反商標法案件，經本院判處有期徒刑8 月，緩
    刑4年，其後緩刑宣告經撤銷，有期徒刑8月經減刑為4 月，
    甫於民國98年10月21日易科罰金執行完畢。
二、緣楊朝永以賴運福為被告，向本院民事庭提起98年度訴字第
    95號侵權行為損害賠償事件，於訴訟中賴運福與楊朝永成立
    訴訟上和解，並製作和解筆錄，和解內容為：「被告（即賴
    運福）願給付原告（即楊朝永）新臺幣（下同） 1,500,000
    元。給付方法：自98年9月10日起至清償日止，於每月10 日
    各給付5,000 元，至全部清償完畢止，如有一期未履行視為
    全部到期。」楊朝永因而取得對賴運福之執行名義，此後賴
    運福之財產在未完全清償楊朝永前，即處於將受強制執行之
    狀態。詎賴運福因無力依照前開和解筆錄所載之履行方法，
    於每月10日清償5,000 元予楊朝永，竟基於意圖損害楊朝永
    之債權之犯意，於98年10月30日，將其所有坐落在花蓮縣新
    城鄉○○段1227地號土地應有部分6分之1（下稱系爭土地）
    ，以買賣為原因，移轉登記予不知情之陳宏義，以此處分財
    產之方式，使楊朝永之債權受損。
二、案經楊朝永訴由臺灣花蓮地方法院檢察署檢察官偵查起訴。
    理      由
壹、程序部分
一、按被告以外之人於審判外之言詞或書面陳述，除法律有規定
    者外，不得作為證據；又被告以外之人於審判外之陳述，雖
    不符合刑事訴訟法第159條之1至第159條之4之規定，而經當
    事人於審判程序同意作為證據，法院審酌該言詞陳述或書面
    陳述作成時之情況，認為適當者，亦得為證據，而當事人、
    代理人或辯護人於法院調查證據時，知有上開不得為證據之
    情形，而未於言詞辯論終結前聲明異議者，視有前項之同意
    ，刑事訴訟法第159條第1項及第159條之5分別定有明文。本
    件告訴人楊朝永於告訴狀之陳述，雖為被告本人以外之人於
    審判外之言詞陳述，然經本院於審判程序提示予被告並告以
    要旨，經被告表示無意見，且未聲明異議，是本院審酌此審
    判外書面陳述作成時之情況，認為適當，得援為本案證據。
二、另本件認定事實所引用之本件卷證所有文書證據，檢察官、
    被告並未主張排除前開書證之證據能力，且迄於本院言詞辯
    論終結前均未表示異議，本院審酌前開書證並無證據證明係
    公務員違背法定程序所取得，亦無刑事訴訟法第159條之4之
    顯有不可信之情況與不得作為證據之情形，本件認定事實所
    引用之本件卷證所有文書證據，亦均認為有證據能力。
貳、實體部分
一、訊據被告賴運福固坦承其有與告訴人成立前開之訴訟上和解
    ，其後無力依照和解筆錄按月給付5,000 元，遂未為給付；
    及其於98年10月30日將其所有系爭土地應有部分6分之1，以
    買賣為原因移轉登記予陳宏義之事實，惟否認有何毀損債權
    之犯行，辯稱：伊實際上只有欠告訴人9 萬元，會跟告訴人
    以150 萬元和解，是因為不想一直跑法院，後來伊沒有錢還
    告訴人，伊的弟弟陳宏義給伊9 萬元還給告訴人，所以伊的
    兄弟姊妹就要伊把系爭土地應有部分6分之1過戶給陳宏義，
    伊也不知道為什麼是用買賣的原因云云。經查：
(一)告訴人與被告於本院98年度訴字第95號侵權行為損害賠償事
    件審理中，兩造於98年6月10 日成立訴訟上和解，被告同意
    給付告訴人150萬元，並自98年9月10日起至清償日止，於每
    月10日各給付5,000 元等情，有本院民事庭98年度訴字第95
    號和解筆錄附卷可稽（見花蓮地檢署99年度他字第776 號卷
    第2 頁），該和解筆錄既無無效或得撤銷之原因，自與確定
    判決有同一效力，是告訴人對於被告確實有上開和解筆錄所
    載之債權，足堪認定。
(二)被告於98年10月30日，將系爭土地應有部分6分之1以買賣為
    原因移轉登記予陳宏義等情，為被告自承在卷，並有系爭土
    地花蓮縣花蓮地政事務所異動索引、土地登記簿謄本（分見
    花蓮地檢署99年度他字第776號卷第3-6、19頁）在卷可參。
    足見被告確有於告訴人取得強制執行名義後，處分其財產即
    系爭土地之行為。
(三)被告雖以上開情詞置辯，惟就其為何將系爭土地應有部分 6
    分之1 移轉登記予陳宏義乙節，被告於偵查中接受檢察官訊
    問時稱：伊去向地下錢莊借10萬元，錢莊扣利息後給伊88,0
    00元，伊拿9 萬元給法院，再透過告訴人的律師，讓告訴人
    拿走了等語（見花蓮地檢署99年度他字第776號卷第14 頁）
    。惟於本院審理時卻稱：是因為陳宏義給伊9 萬元，讓伊還
    給告訴人，所以才將系爭土地6分之1移轉登記予告訴人云云
    ，顯見被告就系爭土地應有部分6分之1何以移轉登記予陳宏
    義之原因，前後陳述已有不符，足認被告於本院中之辯解，
    是否可信，已非無疑。且縱被告如本院所辯，其係因為陳宏
    義借伊9萬元，方將系爭土地應有部分6分之1 移轉登記予陳
    宏義，使其消極債務減少，然此為民事糾葛之問題，仍無從
    解免行為人於他人對之取得執行名義時，已然處於債務人地
    位而不得擅自處分財產之責任，其有損害債權人即告訴人債
    權之意圖實至為灼然，並無礙於被告所為前開損害債權行為
    之認定。
(四)又被告於偵查及本院審理中亦自承伊無力按月給付5,000 元
    予告訴人，是被告明知其已無力依和解筆錄履行其對告訴人
    之債務情形下，竟於98年10月30日將系爭土地應有部分6 分
    之 1，以買賣為原因移轉登記予陳宏義，使告訴人無從對系
    爭土地為強制執行以受清償，顯係為逃避告訴人之強制執行
    ，其有毀損告訴人債權之犯意，至為顯然。
(五)按刑法第356 條損害債權罪名之成立，僅需債權人對於債務
    人取得強制執行法第4 條所列之執行名義，得以隨時聲請法
    院強制執行者，即屬之。本件本院98年度訴字第95號和解筆
    錄，為強制執行法第4 條所定之執行名義，而該和解筆錄已
    確定，已如前述。則被告之財產在未完全清償告訴人前，即
    處於將受強制執行之狀態。綜上，被告於將受強制執行之際
    ，因無力依照和解筆錄履行和解條件，慮及將受強制執行，
    即基於毀損債權之犯意將系爭土地應有部分6分之1移轉登記
    予陳宏義，堪以認定。被告前揭所辯，係事後卸責之詞，委
    無足採。
二、核被告所為，係犯刑法第356 條之損害債權罪。被告有前揭
    所載之犯罪科刑執行紀錄，有臺灣高等法院被告前案紀錄表
    可稽，其於有期徒刑執行完畢後5 年以內故意再犯本件有期
    徒刑以上之罪，為累犯，應依刑法第47 條第1項規定加重其
    刑。爰審酌被告明知其積欠告訴人債務，為避免其財產遭告
    訴人強制執行，而於將受強制執行之際為脫產行為，損害告
    訴人之債權，所為實值非難；且其犯罪後猶然飾詞卸責等一
    切情狀，量處如主文所示之刑，並諭知易科罰金之折算標準
    。
據上論斷，應依刑事訴訟法第299條第1項前段，刑法第356 條、
第47條第1項、第41條第1項前段，刑法施行法第1條之1第1 項、
第2項前段，判決如主文。
本案經檢察官陳玫琪到庭執行職務。
中    華    民    國    99    年    12    月    10    日
                  刑事第一庭     法  官 劉柏駿
以上正本證明與原本無異。
如不服本判決應於收受送達後10日內向本院提出上訴書狀，並應
敘述具體理由。其未敘述上訴理由者，應於上訴期間屆滿後20日
內向本院補提理由書(均須按他造當事人之人數附繕本)「切勿逕
送上級法院」。告訴人或被害人如對於本判決不服者，應具備理
由請求檢察官上訴，其上訴期間之計算係以檢察官收受判決正本
之日期為準。
中    華    民    國    99    年    12    月    10    日
                                 書記官
附錄本案論罪科刑法條全文
中華民國刑法第356條
債務人於將受強制執行之際，意圖損害債權人之債權，而毀壞、
處分或隱匿其財產者，處2年以下有期徒刑、拘役或5百元以下罰
金。

司法院資訊處製作；財團法人民間司法改革基金會備份。
